臺灣臺南地方法院交通事件裁定　　　　100年度交聲字第786號
原處分機關　　交通部公路總局嘉義區監理所臺南監理站
異議人即
受處分人　　陳海龍
上列異議人即受處分人因違反道路交通管理處罰條例案件，對於
交通部公路總局嘉義區監理所臺南監理站100 年10月26日所為之
處分（原處分案號：嘉監南字第裁74-M00000000號）聲明異議，
本院裁定如下：
    主  文
原處分關於酒醉駕車罰鍰新臺幣肆萬伍仟元部分撤銷。
上開罰鍰撤銷部分，陳海龍不罰。
    理  由
一、原處分意旨略以：異議人即受處分人陳海龍（下稱異議人）
    於民國99年4月20日23時28分許，酒後駕駛車牌號碼BY9-730
    號重型機車，行經臺南縣永康市○○街與文化路之交岔路口
    ，遭臺南縣警察局永康分局員警攔檢，並施以酒精濃度測試
    ，測得呼氣酒精濃度為每公升0.77毫克，超過標準值每公升
    0.25毫克，且有「領有大貨車駕駛執照駕駛普通重型機器腳
    踏車」之違規行為，遂予以製單舉發，嗣經移送機關交通部
    公路總局嘉義區監理所臺南監理站以其違規事證明確，依道
    路交通管理處罰條例第35條第1項第1款、第22條第1項第4款
    、第68條第2 項、第24條第1項第2款及違反道路交通管理事
    件統一裁罰基準表等規定，共裁處異議人罰鍰新臺幣（下同
    ）47,300元、記違規點數5 點，並施以道安講習（領有大貨
    車駕駛執照駕駛普通重型機車罰鍰2,300元、記違規點數5點
    及施以道安講習部分未據異議人提出聲明異議）等處分。
二、本件聲明異議意旨略以：異議人因觸犯酒後駕車之刑事案件
    ，經臺灣臺南地方法院判處拘役59日併科罰金3 萬元，並已
    於99年11月初易科罰金執行完畢，基於行政罰法所揭「一事
    不二罰」之原則，行政罰鍰無須再行繳納，因而為此聲明異
    議等語。
三、按飲酒後，其吐氣所含酒精濃度超過每公升0.25毫克以上者
    ，不得駕車；又汽車駕駛人，駕駛汽車經測試檢定，有酒精
    濃度超過規定標準者，處15,000元以上60,000元以下罰鍰，
    並當場移置保管該汽車及吊扣其駕駛執照1 年；因而肇事致
    人受傷者，並吊扣其駕駛執照2 年，且應接受道路交通安全
    講習，道路交通安全規則第114 條第2 款、道路交通管理處
    罰條例第35條第1項第1款及第24條第1項第2款，分別定有明
    文。次按領有汽車駕駛執照之汽車駕駛人，除駕駛聯結車、
    大客車、大貨車外之非其駕駛執照種類之車輛，違反本條例
    及道路交通安全規則之規定，應受吊扣駕駛執照情形時，無
    因而肇事致人受傷或重傷者，記違規點數5點，道路交通管
    理處罰條例第68條第2項前段，亦有明定。
四、經查：
(一)異議人於99年4月20日23時28分許，酒後駕駛車牌號碼BY9-7
    30號重型機車，行經臺南縣永康市○○街與文化路之交岔路
    口，遭臺南縣警察局永康分局員警攔檢，並施以酒精濃度測
    試，測得呼氣酒精濃度為每公升0.77毫克，超過標準值每公
    升0.25毫克，且有領有大貨車駕駛執照駕駛普通重型機器腳
    踏車之違規行為，遂予以製單舉發等情，有臺南縣警察局99
    年4月22日南縣警交字第M00000000號舉發違反道路交通管理
    事件通知單及酒精測定紀錄表各1 紙在卷可稽，且為異議人
    所不爭執，是異議人上開違規事實，堪以認定。
(二)惟按行政罰法第26條第1 項規定：「一行為同時觸犯刑事法
    律及違反行政法上義務規定者，依刑事法律處罰之。但其行
    為應處以其他種類行政罰或得沒入之物而未經法院宣告沒收
    者，亦得裁處之。」究其立法目的，一行為同時觸犯刑事法
    律及違反行政法上義務規定時，由於刑罰與行政罰同屬對不
    法行為之制裁，而刑罰之懲罰作用較強，故依刑事法律處罰
    ，即足資警惕時，實無一事二罰再處行政罰之必要，且刑事
    法律處罰，由法院依法定程序為之，較符合正當法律秩序，
    應予優先適用，但罰鍰以外之沒入或其他種類行政罰，因兼
    具維護公共秩序之作用，為達行政目的，行政機關仍得併予
    裁處。
(三)查本件異議人就同一酒後駕車之行為，亦涉犯刑法第185 條
    之3 服用酒類不能安全駕駛動力交通工具而駕駛罪，經臺灣
    臺南地方法院檢察署檢察官於99年5 月20日以99年度偵字第
    7329號聲請以簡易判決處刑書，並經本院以99年度交簡字第
    1126號簡易判決判處拘役59日，併科罰金新台幣3萬元確定
    等情，有上開聲請簡易判決處刑書、刑事簡易判決書及臺灣
    高等法院被告前案紀錄表各1份附卷足憑。是異議人既因同
    一酒後駕車之行為，遭刑事判決判處罪刑，已產生實質刑罰
    效果，且所宣告之刑為自由刑，並無道路交通管理處罰條例
    第35條第8項判處罰金低於最低罰鍰基準規定而需補差額之
    問題，則移送機關對異議人同一酒後駕車之違規行為，逕為
    裁處罰鍰49,500元部分，即有一行為同時遭到刑事處罰及行
    政裁罰雙重不利益，核與行政罰法第26條第1項規定有違，
    難認允當。
五、綜上所述，異議人酒後駕車之行為，既經刑事判決處刑確定
    而已生刑罰之效果，原處分機關仍依道路交通管理處罰條例
    第35條第1項第1款規定，裁處異議人罰鍰45,000元部分，即
    有未洽，自應由本院將原處分所處罰鍰部分予以撤銷，並就
    此部分為異議人不罰之諭知，以資適法。至於原處分對異議
    人記違規點數5 點及施以道路交通安全講習之處分部分，係
    罰鍰以外對於預防再犯之行政罰，乃為抑止酒後駕車之不法
    行為，維護道路交通用路權人之生命、身體之安全法益，依
    行政罰法第26條第1 項但書之規定，得裁處之，是移送機關
    此部分之裁決，核無不當，且未據異議人聲明異議；另原處
    分關於異議人「領有大貨車駕駛執照駕駛普通重型機器腳踏
    車」之違規，爰依道路交通管理處罰條例第22條第1項第4款
    規定，裁處異議人罰鍰2,300 元部分於法並無違誤，該違規
    事實並無同時涉犯刑事法律，並無上開「一事不二罰原則」
    之適用，且異議人就此部分亦未聲明異議，附此敘明。
六、據上論斷，應依道路交通管理處罰條例第87條第2 項、道路
    交通事件處理辦法第19條前段，裁定如主文。
中    華    民    國   100    年    12    月    27    日
                            交通法庭法  官  郭千黛
以上正本證明與原本無異。
如不服本裁定應於送達後5日內向本院提出抗告狀（應附繕本）
。
                                    書記官  蔡明峰
中    華    民    國  100    年    12    月    27    日